【裁判字號】    98,訴,2490
【裁判日期】    981002
【裁判案由】    偽造文書等
【裁判全文】
臺灣板橋地方法院刑事判決              98年度訴字第2490號
公  訴  人  臺灣板橋地方法院檢察署檢察官
被      告  甲○○
                    國民
上列被告因偽造文書等案件，經檢察官提起公訴（98年度偵緝字
第951 號），被告於準備程序中就被訴事實為有罪之陳述，經本
院合議庭裁定由受命法官獨任進行簡式審判程序，並判決如下：
    主      文
甲○○共同犯行使偽造私文書罪，累犯，處有期徒刑月，如易
科罰金，以新臺幣壹仟元折算壹日，如附表所示之物，均沒收之
。
    事      實
一、甲○○前於民國95年間，因妨害兵役治罪條例案件，經臺灣
    臺北地方法院以95年度簡字第1820號判處有期徒刑3 月確定
    ，於96年4 月11日縮刑期滿，翌日因徒刑執行完畢出監。詎
    仍不知悔改，復與某真實姓名、年籍不詳，綽號「阿南」之
    成年男子，共同意圖為自己不法之所有，並基於行使偽造私
    文書、行使變造特種文書之犯意聯絡，明知其等均未獲乙○
    ○之委託或授權，先由「阿南」於不詳時、地，以不詳方法
    取得乙○○之全民健康保險卡影本、變造之國民身分證正反
    面影本各1 紙及偽造之印章1 枚。再於96年6 月20日某時，
    偕同甲○○前往址設臺北縣中和市○○路231 號之聯強國際
    股份有限公司即中華電信股份有限公司（下稱中華電信公司
    ）中和員山特約服務中心，推由甲○○持上開證件及印章，
    諉以乙○○之受託人名義，在新申辦行動電話業務申請書新
    用戶簽章欄、委託人簽章欄及中華電信公司第三代行動通信
    業務服務契約乙方欄偽造乙○○之印文共4 枚（起訴書誤載
    為3 枚），用以表示甲○○受託代乙○○向中華電信公司申
    辦行動電話號碼：0000000000之意，而偽造上開私文書，連
    同乙○○之全民健康保險卡影本、變造之國民身分證正反面
    影本各1 紙一併持向該門市店員白善印行使，致白善印陷於
    錯誤，誤認甲○○有權代理乙○○申辦門號，因而交付該門
    號之SIM 卡1 張與甲○○，足生損害於中華電信公司對於行
    動電話門號申請用戶身分審核之正確性及乙○○本人。嗣經
    乙○○發覺有異，報警處理，始悉上情。
二、案經臺北縣政府警察局永和分局報請臺灣板橋地方法院檢察
    署檢察官偵查起訴。
    理      由
一、本案被告甲○○所犯係死刑、無期徒刑、最輕本刑為3 年以
    上有期徒刑以外之罪，其於準備程序就前揭被訴事實為有罪
    之陳述，經受命法官告知簡式審判程序之旨，並聽取其與公
    訴人之意見後，本院認無不得或不宜改依簡式審判程序進行
    之情事，依刑事訴訟法第273 條之1 第1 項、第284 條之1
    規定，裁定本案由受命法官獨任進行簡式審判程序，合先敘
    明。
二、上揭犯罪事實，業據被告於本院審理時供認不諱，核與被害
    人乙○○於警詢、偵訊時指述、證人白善印於偵訊時證述之
    情節相符，並有新申辦行動電話業務申請書、中華電信公司
    第三代行動通信業務服務契約、查詢租用人配用電話號碼歷
    史各1 份、被害人乙○○本人之國民身分證及全民健康保險
    卡影本各1 份在卷可稽。足徵被告任意性之自白與事實相符
    ，應堪採信。本案事證已臻明確，被告犯行堪以認定，應依
    法論科。
三、按影本與原本可有相同之效果，如將原本予以影印後，將影
    本之部分內容竄改，重加影印，其與無制作權人將其原本竄
    改，作另一表示其意思者無異，應成立變造文書罪（最高法
    院73年臺上字第3885號判例參照）。查本案被告持以申辦門
    號之乙○○國民身分證影本，係以被害人乙○○本人之國民
    身分證影本加以竄改，重加影印變造而成，此據證人乙○○
    於偵訊時證述甚詳，並有該變造之國民身分證影本在卷可稽
    ，揆諸前開說明，被告持以申辦門號之乙○○國民身分證影
    本當屬變造無疑。次按刑法第212 條所謂「其他相類之證書
    、介紹書」，係指與關於品行、能力、服務之證書、介紹書
    相類似之文書而言（最高法院90年度臺上字第6628號判決意
    旨參照）。查國民身分證係由主管機關核發作為本國人士身
    分之證明，屬於品行能力相類之證書，屬刑法第212 條之特
    種文書。而被告行使變造之國民身分證後，戶籍法業於97年
    5 月28日修正公布，並自同年月30日施行。戶籍法第75條係
    針對國民身分證之偽造、變造犯行予以明文規定，經比較新
    舊法律規定，新法並未有利於被告，爰依刑法第2 條第1 項
    前段規定，適用舊法即行為時之刑法第216 條、第212 條規
    定論科。
四、核被告所為，係犯刑法第216 條、第212 條之行使變造特種
    文書罪、同法第216 條、第210 條之行使偽造私文書罪，及
    同法第339 條第1 項之詐欺取財罪。被告於新申辦行動電話
    業務申請書及中華電信公司第三代行動通信業務服務契約上
    偽造乙○○印文之行為，為偽造私文書之行為所吸收，不另
    論罪【最高法院24年度總會決議（44）參照】；而其偽造私
    文書之低度行為，復為行使偽造私文書之高度行為所吸收，
    亦不另論罪（最高法院70年臺上字第1107號判例意旨參照）
    。被告與真實姓名、年籍不詳，綽號「阿南」之成年男子間
    ，就上開犯行，有犯意聯絡及行為分擔，應論以共同正犯。
    另被告所犯行使變造特種文書、行使偽造私文書、詐欺取財
    等罪，均係為詐取中華電信公司門號之同一犯罪目的之各個
    舉動，自得評價為一行為。是被告以1 行為觸犯上開3 罪名
    ，應依刑法第55條規定，從一重之行使偽造私文書罪處斷。
    又被告前於95年間，因妨害兵役治罪條例案件，經臺灣臺北
    地方法院以95年度簡字第1820號判處有期徒刑3 月確定，於
    96年4 月11日縮刑期滿，翌日因徒刑執行完畢出監等情，有
    臺灣高等法院被告前案記錄表1 份在卷可查。其於有期徒刑
    執行完畢釋放後5 年內，故意再犯本案有期徒刑以上之罪，
    為累犯，應依刑法第47條第1 項規定加重其刑。爰審酌被告
    本案犯行，致生被害人乙○○及電信業者之損害，本應嚴懲
    ；惟念其犯後坦承犯行，態度良好，暨其犯罪之動機、目的
    、手段、智識程度及行為分擔情形等一切情狀，量處如主文
    所示之刑，並諭知易科罰金之折算標準，以示懲儆。末查，
    如附表編號1 、2 所示乙○○之全民健康保險卡影本、變造
    之乙○○國民身分證正反面影本各1 張，為共犯「阿南」所
    有，且為被告與「阿南」共同犯罪所用之物；又如附表編號
    4 所示之SIM 卡1 枚，於被告與「阿南」冒名申辦成功後，
    即為被告與「阿南」所持有、支配，當認係被告與「阿南」
    所有，且為其等因犯罪所得之物。從而，上開物品爰依刑法
    第38條第1 項第2 款、第3 款規定宣告沒收之。又按行為人
    偽造之印章，依刑法第219 條規定，係在必應沒收之列，該
    印章如屬存在，縱未經搜獲，仍不得不為沒收之宣告（最高
    法院25年上字第6620號判例參照）。是以附表編號3 所示之
    印章，因無證據證明業已滅失，依據前述說明，仍應依刑法
    219 條規定，宣告沒收之。另如附表編號5 、6 所示文件上
    偽造乙○○之印文共4 枚，均應依刑法第219 條之規定，不
    論屬於犯人與否，均宣告沒收之。
據上論斷，應依刑事訴訟法第273 條之1 第1 項、第299 條第1
項前段，刑法第2 條第1 項前段、第28條、第216 條、第210 條
、第212 條、第339 條第1 項、第55條、第47條第1 項、第41條
第1 項前段、第219 條、第38條第1 項第2 款、第3 款，刑法施
行法第1 條之1 第1 項、第2 項前段，判決如主文。
本案經檢察官姜麗君到庭執行職務。
中    華    民    國    98    年    10    月    2     日
                  刑事第五庭    法  官  謝梨敏
以上正本證明與原本無異。
如不服本判決應於送達後10內向本院提出上訴狀
                                書記官  翁子婷
中    華    民    國    98    年    10    月    2     日
附錄本判決論罪之法條：
中華民國刑法第210條
偽造、變造私文書，足以生損害於公眾或他人者，處5 年以下有
期徒刑。
中華民國刑法第212條
偽造、變造護照、旅券、免許證、特許證及關於品行、能力服務
或其他相類之證書、介紹書，足以生損害於公眾或他人者，處1
年以下有期徒刑、拘役或3 百元以下罰金。
中華民國刑法第216條
行使第210 條至第215 條之文書者，依偽造、變造文書或登載不
實事項或使登載不實事項之規定處斷。
中華民國刑法第339條
意圖為自己或第三人不法之所有，以詐術使人將本人或第三人之
物交付者，處5 年以下有期徒刑、拘役或科或併科1 千元以下罰
金。
以前項方法得財產上不法之利益或使第三人得之者，亦同。
前二項之未遂犯罰之。
附表：
┌──┬────────────────────────┐
│編號│沒收之物                                        │
├──┼────────────────────────┤
│ 1  │張貼於新申辦行動電話業務申請書附件上變造之「瞿鴻│
│    │遠」國民身分證正反面影本各1 張                  │
├──┼────────────────────────┤
│ 2  │張貼於新申辦行動電話業務申請書附件上乙○○之全民│
│    │健康保險卡影本1 張                              │
├──┼────────────────────────┤
│ 3  │偽造之乙○○印章1枚                             │
├──┼────────────────────────┤
│ 4  │門號0000000000SIM卡1枚                          │
├──┼────────────────────────┤
│ 5  │新申辦行動電話業務申請書新用戶簽章欄、委託人簽章│
│    │欄上偽造乙○○之印文共3 枚                      │
├──┼────────────────────────┤
│ 6  │中華電信公司第三代行動通信業務服務契約乙方欄上偽│
│    │造乙○○之印文1 枚                              │
└──┴────────────────────────┘


司法院資訊處製作；財團法人民間司法改革基金會備份。
